【裁判字號】    99,訴,1303
【裁判日期】    991101
【裁判案由】    損害賠償
【裁判全文】
臺灣臺中地方法院民事判決              99年度訴字第1303號
原      告  甲○○
訴訟代理人  莊慶洲律師
複代理人    陳浩華律師
被      告  乙○○
            丙○○
上列當事人間請求損害賠償事件，本院於民國99年10月18日言詞
辯論終結，判決如下：
    主  文
被告應連帶給付原告新台幣貳拾萬元，及自民國九十九年六月十
六日起至清償日止，按年息百分之五計算之利息。
原告其餘之訴駁回。
訴訟費用新臺幣捌仟柒佰元，由被告連帶負擔新臺幣貳仟壹佰柒
拾伍元，餘由原告負擔。
本判決得假執行。但被告以新台幣貳拾萬元為原告預供擔保後，
得免為假執行。
原告其餘假執行之聲請駁回。
    事實及理由
一、原告起訴主張：
(一)被告乙○○明知被告丙○○為原告之配偶，卻仍於民國96年
    12月下旬某日、97年6月7日凌晨與其通姦，使原告身份法益
    上之配偶關係受有嚴重之損害，並受有名譽上減損，依民法
    第195條第3項規定請求負擔侵權行為損害賠償責任。
(二)對被告抗辯之陳述：原告雖於90年間離家，與被告丙○○處
    於分居狀態，惟並無不照顧家庭之情事。被告2人於96年12
    月下旬某日通姦，係因被告乙○○於97年12月17日在鈞院97
    年度自字第60號案件審理中自白，原告始知悉；另就被告2
    人於97年6月6日於台中市○○區○○路1段220之11號10樓通
    姦行為，經多次協談未果，始於99年5月28日提起本件訴訟
    ，自無罹於2年之請求權時效。被告乙○○多次於刑案陳稱
    其不知丙○○已婚之事實，卻未否認有與丙○○發生性關係
    ，且有現場拍攝光碟可證，足見被告2人確有通姦事實。退
    步言，如鈞院認被告2人無通姦事實，但被告2人所為亦已嚴
    重侵害原告配偶身分之法益事實，屬情節重大，被告2人所
    為確實侵害原告之人格權，爰依侵權行為之法律關係為本件
    請求。
(三)聲明：1.被告應連帶給付原告80萬元，及自起訴狀繕本送達
    翌日起至清償日止，按年息5%計算之利息。2.訴訟費用由被
    告連帶負擔。3.願供擔保請准宣告假執行。
二、被告丙○○則以：否認有於96年12月下旬間或97年6月7日有
    違背婚姻忠誠義務之妨害家庭行為，原告未能提出證據證明
    之，況刑事部分業經鈞院以99年度易字第292號判決被告丙
    ○○無罪，檢察官不服提起上訴，經臺灣高等法院台中分院
    以99年度上易字第75 1號判決駁回上訴確定。縱原告主張為
    實，原告對其主張96年12月下旬之侵權行為請求權，亦因逾
    2年間不行使而時效消滅，原告請求無理由。並聲明：1.原
    告之訴及假執行之聲請均駁回；2.如受不利判決，願供擔保
    請准宣告免於假執行。
三、被告乙○○則以：被告乙○○與被告丙○○並無通姦、相姦
    行為，原告告訴被告乙○○刑事妨害婚姻案件，業經鈞院以
    98年度易字第4118號刑事判決被告無罪。又原告主張被告於
    96年12月間與其配偶丙○○相姦，惟其遲至99年5月28日始
    提起本件請求損害賠償，已逾2年請求權時效，原告請求無
    理由。並聲明：1.原告之訴及假執行之聲請均駁回；2.如受
    不利判決，願供擔保請准宣告免於假執行。
四、兩造不爭執事項：
(一)原告與被告丙○○於71年4月29日結婚，於99年1月20日經法
    院裁判離婚。
(二)被告丙○○於96年12月下旬某日，參加尾牙宴席後，酒後在
    被告乙○○位於台中市○○區○○路1段220之11號10樓租屋
    處過夜，經被告乙○○醒來後發現被告丙○○身上未穿著任
    何衣物。
(三)被告丙○○與被告乙○○於97年6月7日凌晨2時40分許，在
    被告乙○○位於台中市○○區○○路1段220之11號10樓之租
    屋處，同睡在1張床舖上，被告丙○○未著任何衣物，而被
    告乙○○則僅著內衣褲。
四、法院之判斷：
    原告主張被告2人有通、相姦及侵害原告身份法益上之配偶
    關係請求被告2人連帶給付侵權行為損害賠償，為被告否認
    及以前詞置辯，則本件應審究者厥為：被告2人有無通、相
    姦行為？被告2人所為有無侵害原告身份法益上之配偶關係
    ？原告得否依民法第195條第3項對被告請求精神慰撫金？如
    可以請求，得請求之金額若干？被告2人主張時效抗辯有無
    理由？經查：
(一)按不法侵害他人之身體、健康、名譽、自由、信用、隱私、
    貞操，或不法侵害其他人格法益而情節重大者，被害人雖非
    財產上之損害，亦得請求賠償相當之金額。…前二項規定，
    於不法侵害他人基於父、母、子、女或配偶關係之身分法益
    而情節重大者，準用之。民法第195條第1項前段及第3項分
    別定有明文。是以，不法侵害他人基於配偶關係之身分法益
    而情節重大者，被害人雖非財產上之損害，亦得請求賠償相
    當之金額，且此不法侵害行為不以侵權行為人間有通、相姦
    為限，其情節是否重大，應視個案侵害程度、損害狀況、被
    害人之痛苦程度及忍受能力等個別情事，客觀判斷之。
(二)被告乙○○雖於97年12月17日，在本院97年度自字第60號其
    自訴原告毀損案件訊問中供陳：「丙○○是我服務仲介公司
    的股東，我是去年12月左右認識他，後來在今年3月左右到
    他公司任職，今年3月左右我跟成為男女朋友的關係，本案
    發生後我才知道他還有婚姻關係，本案發生之前我曾經有與
    丙○○有過性行為，但發生此事後，為避免不必要的麻煩我
    就沒有跟他再有性行為。」等語（見本院97年度自字第60
    號刑事卷第12頁）。被告乙○○另於98年1月21日，在原告
    對被告丙○○提起妨害家庭告訴案件（臺灣臺中地方法院檢
    察署98年度偵緝字第265號）偵訊中供陳：「（問：97年6月
    6日凌晨2點40分為何和丙○○同睡一床？）那天是她幫我搬
    家、打包，丙○○說她習慣不穿衣服。丙○○的女兒跟我說
    丙○○和她先生10年沒聯絡，我以為他們已經離婚。」等語
    （見98年度偵緝字第265號偵查卷第6頁）。而被告丙○○於
    98年6月8日，在原告告訴被告乙○○妨害家庭案件（臺灣臺
    中地方法院檢察署98年度偵續字第124號）偵查中供陳：「
    （問：乙○○在法官面前自承有跟妳發生性關係？）如果有
    就是前年尾牙那次，那時是聯邦銀行尾牙，聯邦銀行邀請我
    當客人，所以我就請乙○○一起去吃飯。……（問：那次是
    在何處發生性行為？）在乙○○他家，那我們2人都喝醉酒
    ，是有人送我們回去。……（問：你為何會跟他發生性行為
    ？）因為喝了很多酒。」等語（見98年度偵續字第124號卷
    第25頁）。但查，被告2人嗣於偵查、審理中均改口否認有
    何通、相姦行為，且因無證據證明被告2人有符合刑法第239
    條之通姦、相姦構成要件，被告丙○○部分業經本院刑事庭
    以99年度易字第292號、臺灣高等法院台中分院以99年度上
    易字第751號判決無罪確定；被告乙○○則經本院刑事庭以
    98年度易字第4118號判決無罪在案（現上訴中）。原告於本
    件言詞辯論終結前，復無法另舉證證明被告2人間確有通、
    相姦之事實，即無從認定被告2人間確有原告主張之通、相
    姦事實。
(三)但查被告乙○○於本院言詞辯論程序中自承：「在97年6月6
    日晚上，到7日凌晨我和被告丙○○確實在我所居住的住處
    ，同一房間內，先後入睡，原告在97年6月7日凌晨到我住處
    時，我醒來發現被告丙○○當時是裸睡，我只穿內衣褲。另
    一次，是96年12月下旬尾牙過後，我已經喝醉，不醒人事，
    被告丙○○送我回住處，我跟被告丙○○是在客廳睡覺，睡
    醒之後我發現被告丙○○也是在客廳裸睡，我只剩下一件內
    褲。」等語；被告丙○○亦自認有被告乙○○所述之事實（
    見本件99年10月18日言詞辯論筆錄）。另被告丙○○於97年
    6月7日凌晨，全身赤裸與僅著內衣褲之被告李瑞真同睡一床
    之事實，業經檢察官勘驗現場光碟屬實，有勘驗筆錄1份及
    翻拍照片附於臺灣臺中地方法院檢察署98年度偵續字第124
    號妨害家庭案件可證（見98年度偵續字第124號卷第9-12頁
    ），復為兩造所不爭執，自堪信為真實。由上開事證可知被
    告丙○○於96年12月下旬某日尾牙宴後，及97年6月6日之深
    夜至同年月7日之凌晨，於被告乙○○居處留宿，甚至裸身
    與被告乙○○同在一處睡覺之事實堪予認定，足證被告乙○
    ○與丙○○確有相當親密程度之交往關係。
(四)被告乙○○雖否認知悉原告與被告丙○○為夫妻關係，惟查
    被告乙○○於本院自承知悉被告丙○○有3名子女，且被告
    丙○○於偵查中陳稱：「（問：乙○○知道你有結婚？）知
    道，因為他知道我家有3個小孩。」等語（見98年度偵續字
    第124號卷第26頁）。證人王馨梅於偵查中證稱：「（問：
    乙○○知道妳媽媽有結婚？）知道。」等語（見98年度偵續
    字第124號卷第28頁）。足證被告乙○○知悉被告丙○○為
    有配偶之人，其辯稱不知被告丙○○有婚姻關係，不足採信
    。另被告乙○○雖辯稱：因為第二次發生的時間我已經入睡
    ，不知道被告丙○○睡覺時是裸睡的云云。查依被告乙○○
    於97年12月17日庭訊中自承於97年3月後與被告丙○○發展
    為男女朋友關係，且於96年12月下旬某日已發現被告丙○○
    在其住處裸睡，則被告乙○○既讓被告丙○○在其居處留至
    深夜，若確無留宿被告丙○○之意，且須先行入睡，亦應反
    鎖房門以杜絕被告丙○○進入，始符常情。惟事實上乙○○
    仍許被告丙○○進入被告乙○○房間，並躺臥在被告乙○○
    身旁先後入睡，若非被告乙○○曾事前同意，實無法得合理
    之解釋。
(五)綜上，被告乙○○未顧及被告丙○○係有配偶之人，與被告
    丙○○2人孤男寡女共處一室，且被告丙○○係裸睡、被告
    乙○○僅著1件內褲或內衣褲，被告2人所為已與社會通念之
    常情相違，以時下一般正常男女社交標準觀之，實已逾越普
    通男女朋友之關係。被告丙○○係一有夫之婦，上揭情事顯
    已逾越一般常情可接受之合理程度，足以使人認定被告丙○
    ○與乙○○確有相當親密程度之男女交往關係。則被告2人
    上開所為自屬破壞原告家庭生活之圓滿幸福，已侵害原告身
    份法益上之配偶關係，且情節重大，致原告受有非財產上之
    損害，揆諸首開規定被告自應連帶負侵權行為損害賠償責任
    。
(六)被告抗辯原告主張被告2人於96年12月下旬之侵權行為請求
    權已罹於時效等語。按因侵權行為所生之損害賠償請求權，
    自請求權人知有損害及賠償義務人時起，二年間不行使而消
    滅，民法第197條第1項前段定有明文。查被告2人上開共同
    侵害原告配偶權益之行為，原告雖遲至99年5月28日始提起
    本件損害賠償請求，但原告係於被告乙○○於97年12月17日
    在本院97年度自字第60號案件中供述後，始知悉被告2人上
    開侵權行為，是其本件請求仍未逾法定侵權行為損害賠償請
    求權2年之行使時效，被告2人主張時效抗辯，洵未足取。
(七)次按不法侵害他人之人格權，被害人受有非財產上損害，請
    求加害人賠償相當金額之慰撫金時，法院對於慰撫金之量定
    ，應斟酌實際加害情形、所造成之影響、被害人痛苦之程度
    、兩造之身分地位、經濟情形及其他各種狀況，以核定相當
    之數額，最高法院51年台上字第223號著有判例可資參照。
    查被告2人共同於96年12月下旬某日、97年6月6日夜間至7日
    凌晨被告丙○○全裸與被告乙○○僅著內褲或內衣褲同居一
    室、同床共眠之行為，侵害原告配偶關係之身分法益，已如
    前述。查原告為工專畢業，從事水電工作，名下無財產，於
    96年度有營利所得5,748元；被告乙○○陸軍官校專修班畢
    業，從事房地產工作，目前失業，名下有汽車1輛，96年至
    97年申報所得為151,725元、35,800元；被告丙○○台中商
    專空專畢業，從事房地產工作，目前待業中，名下有汽車3
    輛，96年至98年申報所得為99,773元、124,950元、96,000
    元等情，業經兩造陳明在卷，並有稅務電子閘門財產所得調
    件明細表附卷足憑。本院斟酌原告與被告丙○○於90年已分
    居之狀態，暨兩造之身分地位、教育程度、經濟能力、被告
    2人加害情形及原告所受痛苦之程度等一切情狀，認原告請
    求精神慰撫金80萬元，尚屬過高，應核減為20萬元為適當。
    其逾此部分之請求，則屬無據，不應准許。
五、綜上所述，原告依侵權行為之法律關係，請求被告連帶賠償
    20萬元，及自起訴狀繕本送達之翌日即99年6月16日起，至
    清償日止，按年息5%計算之利息，為有理由，應予准許；逾
    此部分之請求，為無理由，不應准許。
六、原告陳明願供擔保請准宣告假執行，經核原告勝訴部分，係
    為所命給付金未逾50萬元之判決，爰依民事訴訟法第389條
    第1項第5款依職權宣告假執行；其餘假執行之聲請，因訴之
    駁回而失所附麗，不予准許。另被告陳明願供擔保，聲請宣
    告免為假執行，經核無不符，爰酌定相當擔保金額併准許之
    。
七、本件事證已臻明確，兩造其餘之攻擊防禦方法，經審酌後認
    與判決基礎之事實及結果並無影響，爰不一一贅述，併此敘
    明。
八、本件依民事訴訟法第79條、第389第1項第5款、第392條，判
    決如主文。
中    華    民    國    99    年    11    月    1    日
                  民事第一庭    法  官  周玉蘭
以上正本係照原本作成。
如對本判決上訴，須於判決送達後20日內向本院提出上訴狀（須
附繕本）。如委任律師提起上訴者，應一併繳納上訴審裁判費。
中    華    民    國    99    年    11    月    1    日
                                書記官  董美惠

司法院資訊處製作；財團法人民間司法改革基金會備份。
